【裁判字號】    99,司財管,33
【裁判日期】    990407
【裁判案由】    指定遺產管理人
【裁判全文】
臺灣高雄地方法院民事裁定            99年度司財管字第33號
聲  請  人  臺灣銀行股份有限公司
法定代理人  丁○○
非訟代理人  丙○○
複代理人    戊○○
上聲請人對被繼承人乙○○聲請選任遺產管理人事件，本院裁定
如下：
    主  文
選任甲○○為被繼承人乙○○（男，民國○○年○○月○日生，
身分證統一編號：Ｚ000000000號，民國九十六年八月
十九日死亡）之遺產管理人。
程序費用新臺幣壹仟元由被繼承人乙○○之遺產負擔。
    理  由
一、本件聲請意旨略以：緣被繼承人乙○○（男，民國○○年○○月
    ○ 日生，身分證統一編號：Ｚ000000000號）於96年8 月19日
    死亡，其遺有座落高雄縣林園鄉○○○段0000-0000 地號（
    持分1/4 ）、0000-0000 地號（持分1/4 ）、0000-0000 地
    號（持分3/48）及0000-0000 地號（持分1/4 ）等不動產，
    而聲請人為上開不動產首順位之抵押權人，惟被繼承人乙○
    ○之繼承人均已拋棄繼承權，以致聲請人之債權無法行使，
    為確保聲請人債權之行使，狀請鈞院指定被繼承人之女甲○
    ○為本件遺產管理人等語。
二、按「繼承開始時，繼承人之有無不明者，由親屬會議於1 個
    月內選定遺產管理人，並將繼承開始及選定遺產管理人之事
    由，向法院報明。」、「無親屬會議或親屬會議未於前條所
    定期限內選定遺產管理人者，利害關係人或檢察官，得聲請
    法院選任遺產管理人，並由法院依前項規定為公示催告。」
    、又「先順序繼承人均拋棄其繼承權時，由次順序之繼承人
    繼承，其次順序之繼承人有無不明或第四順序之繼承人均拋
    棄其繼承權者，準用關於無人承認繼承之規定。」，民法第
    1177條、第1178條第2 項、第1176條第6項 分別定有明文。
三、經查：
  (一)聲請人主張之首揭事實，業據其提出土地登記謄本、被繼承
    人之繼承系統表各1 份為證，並經本院依職權調取本院96年
    度繼字第2842號拋棄繼承權卷宗核閱屬實，堪信為真實。
  (二)聲請人既對被繼承人有債權存在，為其債權人，自應屬利害
    關係人無訛。又被繼承人之繼承人均已依法拋棄繼承，復查
    無其他合法繼承人存在，揆諸前揭規定，自應準用關於無人
    承認繼承之規定，參以其親屬會議並未於死亡發生之日起1
    個月內為其選定遺產管理人並呈報本院，是聲請人以利害關
    係人之地位，向本院聲請選任遺產管理人，自屬有據。
  (三)本院審酌：被繼承人乙○○前揭現存繼承人既均已依法拋棄
    繼承，可知顯已不願再與被繼承人之遺產有何糾葛，本無義
    務就其遺產再為管理；然本院函詢被繼承人之女甲○○是否
    願意擔任本件遺產管理人，經陳報有意願，有陳報狀1 紙附
    卷可稽，爰選任甲○○為本件遺產管理人。另因本件被繼承
    人之全部繼承人均拋棄繼承，而「準用」無人承認繼承之規
    定，與繼承人有無不明之情形尚屬有間，是民法第1178條第
    1 項關於承認繼承之公示催告，即無準用之餘，附此敘明。
四、依非訟事件法第157 條、第24條第1 項，裁定如主文。
五、如對本裁定抗告，須於裁定送達後10日之不變期間內，向本
    院提出抗告狀，並繳納抗告費新臺幣1,000 元。
中    華    民    國    99    年      4    月    7    日
                  家事法庭  司法事務官

司法院資訊處製作；財團法人民間司法改革基金會備份。
